【裁判字號】    97,訴,5575
【裁判日期】    980123
【裁判案由】    毒品危害防制條例
【裁判全文】
臺灣板橋地方法院刑事判決              97年度訴字第5575號
公  訴  人  臺灣板橋地方法院檢察署檢察官
被      告  甲○○
                    （現另案於臺灣臺北監獄臺北分監執行）
上列被告因毒品危害防制條例案件，經檢察官提起公訴（97年度
毒偵字第9078號），本院依簡式審判程序判決如下：
    主  文
甲○○施用第一級毒品，累犯，處有期徒刑捌月。
    事  實
一、甲○○前因施用毒品案件，經臺灣臺北地方法院（下稱臺北
    地院）以87年度毒聲字第785 、831 號裁定送觀察、勒戒後
    ，認無繼續施用毒品之傾向，而於民國87年9 月8 日執行完
    畢釋放出所，並由臺灣臺北地方法院檢察署檢察官以87年度
    偵字第17377 號（起訴書誤載為「毒偵」字）為不起訴處分
    確定。惟其於觀察、勒戒執行完畢後五年內，復因於91年3
    月間某日起至92年5 月31日間連續施用第一級毒品及施用第
    二級毒品案件，經臺北地院以92年度訴字第1612號刑事判決
    分別判處有期徒刑十月、三月，應執行有期徒刑一年確定；
    及因竊盜案件，經臺北地院以91年度易字第1328號刑事判決
    判處有期徒刑四月確定。上開案件接續執行後，於94年1 月
    19日縮短刑期假釋出監，嗣於同年3 月22日保護管束期滿假
    釋未經撤銷，視為執行完畢。
二、詎甲○○仍不知悔改，復基於施用第一級毒品海洛因之犯意
    ，於97年8 月21日某時，在其位於臺北縣三峽鎮○○路278
    號5 樓之5 之住處內，以將海洛因粉末摻水稀釋後，再以針
    筒注入體內之方式，非法施用海洛因一次。嗣於97年8 月23
    日夜間11時許，在臺北縣三峽鎮○○路152 巷4 之1 號3 樓
    為警查獲，經其同意採集尿液後，送驗結果呈鴉片類（嗎啡
    ）陽性反應，始知上情。
三、案經臺北縣政府警察局土城分局報請臺灣板橋地方法院檢察
    署檢察官偵查起訴。
    理  由
一、本件被告甲○○所犯係死刑、無期徒刑、最輕本刑為三年以
    上有期徒刑以外之罪，其於準備程序中就被訴事實為有罪之
    陳述，經法官告知簡式審判程序之旨，並聽取公訴人及被告
    之意見後，本院業已於98年1 月16日依刑事訴訟法第273 條
    之1 第1 項之規定，合議裁定由受命法官獨任進行簡式審判
    程序，合先敘明。
二、前揭事實業據被告於偵查及本院審理中均供承不諱，而其於
    上開時、地為警查獲後，經警採集尿液送臺灣檢驗科技股份
    有限公司以EIA 酵素免疫分析法初步檢驗及以GC/MS 氣相層
    析質譜儀法確認檢驗結果，確呈鴉片類（嗎啡）陽性反應乙
    節，亦有該公司97年9 月11日編號CH/2008/80799 號濫用藥
    物檢驗報告、姓名編號對照表各一份附卷可稽，被告之自白
    既有上開證據足資補強，應堪信為真實。據此，本案事證明
    確，被告犯行堪以認定。
三、按施用第一、二級毒品為犯罪行為，毒品危害防制條例第10
    條定有處罰明文。故施用第一、二級毒品者，依前揭規定本
    應科以刑罰。惟基於刑事政策，對合於一定條件之施用者，
    則依同條例第20條、第23條之規定，施以觀察、勒戒及強制
    戒治之保安處分。又毒品危害防制條例於92年7 月9 日修正
    公布，自93年1 月9 日施行，其中第20條、第23條將施用毒
    品之刑事處遇程序，區分為「初犯」及「五年內再犯」、「
    五年後再犯」。依其立法理由之說明：「初犯」，經觀察、
    勒戒或強制戒治後，應為不起訴處分或不付審理之裁定；經
    觀察、勒戒或強制戒治執行完畢釋放後，「五年內再犯」者
    ，因其再犯率甚高，原實施之觀察、勒戒及強制戒治既已無
    法收其實效，爰依法追訴或裁定交付審理。至於經觀察、勒
    戒或強制戒治執行完畢釋放後，「五年後再犯」者，前所實
    施之觀察、勒戒或強制戒治已足以遮斷其施用毒品之毒癮，
    為期自新及協助其斷除毒癮，仍適用「初犯」規定，先經觀
    察、勒戒或強制戒治之程序。從而依修正後之規定，僅限於
    「初犯」及「五年後再犯」二種情形，始應先經觀察、勒戒
    或強制戒治程序。倘被告於五年內已再犯，經依法追訴處罰
    ，縱其第三次（或第三次以上）再度施用毒品之時間，在初
    犯經觀察、勒戒或強制戒治執行完畢釋放五年以後，已不合
    於「五年後再犯」之規定，且因已於「五年內再犯」，顯見
    其再犯率甚高，原實施觀察、勒戒或強制戒治，已無法收其
    實效，即應依該條例第10條處罰，最高法院97年度第五次刑
    事庭會議決議意旨（討論事項二）可資參照。
四、被告前因施用毒品案件，經臺北地院以87年度毒聲字第785
    、831 號裁定送觀察、勒戒後，認無繼續施用毒品之傾向，
    而於87年9 月8 日執行完畢釋放出所，並由臺灣臺北地方法
    院檢察署檢察官以87年度偵字第17377 號為不起訴處分確定
    。惟其於上開觀察、勒戒執行完畢後五年內，復因於91年3
    月間某日起至92年5 月31日間連續施用第一級毒品及施用第
    二級毒品案件，經臺北地院以92年度訴字第1612號刑事判決
    分別判處有期徒刑十月、三月，應執行有期徒刑一年確定等
    情，有上開判決書及臺灣高等法院被告前案紀錄表各一份在
    卷可按。被告既曾於因施用毒品案件而經觀察、勒戒執行完
    畢釋放後之五年內，再犯毒品危害防制條例第10條第1 項、
    第2 項所定之施用第一級、第二級毒品罪，並經臺北地院判
    刑確定，揆諸前揭說明，即屬於「五年內再犯」之情形，顯
    見被告之再犯率甚高，原所實施之觀察、勒戒已無法收其實
    效，即應依上開條例第23條第2 項之規定逕予論罪科刑。
五、論罪科刑部分：
(一)按海洛因為毒品危害防制條例第2 條第2 項第1 款所定之第
    一級毒品，故核被告所為，係犯上開條例第10條第1 項之施
    用第一級毒品罪。被告為施用第一級毒品海洛因而持有之行
    為，為其施用之高度行為所吸收而不另論罪。
(二)被告前因竊盜案件，經臺北地院以91年度易字第1328號刑事
    判決判處有期徒刑四月確定；復因連續施用第一級毒品及施
    用第二級毒品案件，經臺北地院以92年度訴字第1612號刑事
    判決分別判處有期徒刑十月、三月，應執行有期徒刑一年確
    定。嗣入監接續執行上開罪刑，於94年1 月19日縮短刑期假
    釋出監，並付保護管束，迄於94年3 月22日保護管束期滿假
    釋未經撤銷，視為執行完畢乙節，有臺灣高等法院被告前案
    紀錄表一份在卷可按，其受有期徒刑執行完畢後五年內，故
    意再犯本件有期徒刑以上之罪，為累犯，應依刑法第47條第
    1 項之規定加重其刑。
(三)本院爰審酌被告前已有因施用毒品經觀察、勒戒及論罪科刑
    之紀錄，業如前述，竟仍再犯本件施用毒品之犯行，顯見其
    悔意不深，遠離毒品之意志薄弱，惟其施用毒品係自戕行為
    ，對他人法益尚無具體危害，及其施用毒品之動機、犯罪後
    坦承犯行之態度等一切情狀，量處如主文所示之刑，以示懲
    儆。
據上論斷，應依刑事訴訟法第273 條之1 第1 項、第299 條第1
項前段，毒品危害防制條例第10條第1 項，刑法第11條前段、第
47條第1 項，判決如主文。
本案經檢察官吳宗光到庭執行職務。
中    華    民    國    98    年    1     月    23    日
                  刑事第十三庭  法  官 張紹省
以上正本證明與原本無異。
如不服本判決應於送達後十日內向本院提出上訴狀。
                                書記官 周雅玲
中    華    民    國    98    年    1     月    23    日
附錄本案論罪科刑法條：
毒品危害防制條例第10條第1項
施用第一級毒品者，處六月以上五年以下有期徒刑。


司法院資訊處製作；財團法人民間司法改革基金會備份。
